臺灣臺南地方法院新市簡易庭民事判決
                              110年度新小字第766號
原      告  賓志保全股份有限公司

法定代理人  施明宏  
訴訟代理人  包邦利  
被      告  蔡育正即凱元實業社



訴訟代理人  陳郁昕  
上列當事人間請求給付服務費事件，經本院於民國110年11月18
日言詞辯論終結，判決如下：
    主      文
被告應給付原告新臺幣3,129元，及自民國110年8月28日起至清
償日止，按週年利率百分之5計算之利息。
原告其餘之訴駁回。
訴訟費用新臺幣1,000元，由被告負擔新臺幣190元，餘由原告負
擔。
本判決第一項得假執行。
    事實及理由
一、原告起訴主張：
　㈠被告委由原告自民國109年7月23日起提供保全服務，並於同
    年9月1日簽立寬頻網路契約書。原告依約提供保全系統服務
    ，契約期間為36月，需至112年7月22日屆滿，但被告卻於11
    0年6月5日起拒付保全服務費，經原告寄發存證信函仍未蒙
    理會。依雙方契約第19條第1項約定，被告需支付本系統第
    一次設計、器材及施工費用新臺幣(下同)10,000元，另依契
    約第19條第3項給付拆機費5,000元，及應支付110年6月5日
    至110年7月6日之保全費用1,680元，合計被告共需給付原告
    16,680元。
  ㈡有收到被告的存證信函，服務契約簽立是3年，原告並未將保
    全設備拆除。因為保全設備沒有拆除，所以我們認為被告沒
    有溢繳服務費。 　　
　㈢聲明：被告應給付原告16,680元，及自支付命令送達翌日起
    至清償日止，按週年利率百分之5計算之利息。　　　　
二、被告答辯略以：
　㈠保全業者係受消費者即保全客戶之委任辦理保全業務，以系
    統保全服務為例，從保全業者為客戶設計保全系統、進行保
    全系統施工等為客戶處理事務之性質觀之，保全服務契約性
    質上屬於委任契約。依最高法院95年台上字第1175號判決意
    旨，如雙方已無信賴關係，仍不許一方終止委任契約，有悖
    於委任契約成立之基本宗旨。因此，縱系爭合約定有期限，
    倘兩造互相信賴之基礎已經動搖，仍不能排除一方依民法第
    549條第1項行使終止權。再依最高法院62年度台上字第1536
    號判例意旨，該條第2項所稱之損害，係指不於此時終止，
    他方即可不受之該項損害而言，而非指當事人原先約定之報
    酬。　
　㈡被告原委任原告提供保全服務，然原告保全服務品質不佳致
    被告對原告之信任有所動搖，故被告依民法第549條第1項，
    以歸仁郵局第000153號存證信函向原告合法終止系爭契約，
    並於109年11月2日送達後，被告即不負給付保全服務費之義
    務。另依最高法院62年度台上字第1536號判例意旨，民法第
    549條第2項之損害不包含當事人原先約定之報酬，故原告不
    得請求被告繼續給付終止日後之保全服務費。　　
　㈢原告為提供保全服務之企業經營者，被告則以消費目的而接
    受原告提供之保全服務，兩造間為消費者保護法第2條第3款
    規定之消費關係，應有消費者保護法之適用。兩造簽訂之系
    統保全服務契約書，係原告為預定用於與不特定多數消費者
    訂立同類保全服務契約之用，為定型化契約。查系爭契約第
    19條第3項之約定，使消費者無論在何種情形違約或提前終
    止契約均需負擔5,000元拆機費，顯然使消費者負擔顯不相
    當之賠償責任，違反平等互惠及誠信原則，該約定應屬無效
    。蓋拆機之行為係原告之回復原狀行為，若被告未違約或提
    前終止契約，契約屆滿後兩造不再續約，原告亦須將所裝之
    設備拆回，故拆機費顯非違約或提前終止契約所生之損害。
    　　　 
　㈣至於同條第1項之約定，於施工同意書備註「施材費原10,000
    元，特以0元優惠，但客戶違約則應賠償10,000元」，惟原
    告未提供其他證據佐證施材費用之價額，難證其確受有損害
    。且縱認違反施工同意書之約定，施材費亦非當然為消費者
    違約或提前終止契約所生之損害，故該條約定使消費者負擔
    顯不相當之賠償責任，同依上開說明，約定應屬無效。
  ㈤退步言，縱認系爭契約第19條及施工同意書備註欄，並未違
    反消費者保護法，原告得向被告請求違約賠償(假設語氣)。
    但被告雖於109年11月2日終止系爭服務契約，並提前給付服
    務費至110年6月4日。依前述所言，被告於契約終止後已無
    繼續給付保全服務費之義務，被告溢繳服務費10,204元(即1
    09年11月3日起至110年6月4日之服務費用)，自屬原告無法
    律上正當原因而受利益之不當得利，原告不僅未返還上開不
    當得利之金額，甚至無理向法院聲請核發支付命令進而興訟
    ，浪費司法資源，被告就上開溢繳保全服務費金額範圍，依
    民法第334條第1項主張抵銷。若鈞院認無法抵銷，被告既已
    繳納一年保全服務費，原告請求之違約賠償與被告已支付具
    對價關係之保全服務費間，其比例有失均衡，請依民法第25
    2條之規定，酌減違約金等語。　　　　　
三、本件原告主張兩造簽訂有保全服務契約，保全服務期間為3
    年，應於112年7月22日屆至，惟被告自110年6月5日起即拒
    付服務費，經原告以存證信函催告，迄未給付乙節，業據提
    出寬頻網路契約書及臺南東城郵局第132號存證信函為憑。
    被告雖不爭執兩造間有保全服務契約及收受原告寄發之存證
    信函，但以上情置辯。是本件爭執事項厥為：兩造間之保全
    服務契約是否已合法終止？如是，原告依據契約第19條第1
    、3項請求被告給付第一次設計、器材及施工費用10,000元
    及拆機費5,000元是否有理由？契約終止前，被告是否有積
    欠服務費1,680元或溢繳服務費10,204元？如為後者，被告
    以溢繳之服務費抵銷本件原告之請求是否有理由？
四、得心證之理由：　
　㈠兩造間之保全服務契約是否已合法終止：
　⒈按關於勞務給付之契約，不屬於法律所定其他契約之種類者
    ，適用關於委任之規定；當事人之任何一方，得隨時終止委
    任契約，民法第529條、第549條第1項分別定有明文。又按
    保全服務契約之性質為繼續性勞務給付之無名契約，應適用
    關於委任之規定，而委任契約雖非不得由當事人就終止權之
    行使另行特約，然如前所述，委任契約係以當事人之信賴關
    係為基礎，苟雙方信賴關係已動搖，而仍使委任人受限於特
    約，即違背委任契約成立之基本宗旨。因此，保全契約雖定
    有期限及有期滿應予續約之特約，仍不排除民法第549條第1
    項規定之適用，於契約期限屆滿前，不問所持理由如何，仍
    得隨時終止契約，則有實務見解可參照。
  ⒉查兩造約定之保全服務契約期間為3年，然被告於契約屆至前
    ，業以歸仁郵局第000153號存證信函向原告為終止保全服務
    契約之意思表示，該信函已於109年11月2日送達予原告乙節
    ，為原告自承在卷。揆諸上開說明，兩造間之保全服務契約
    於被告終止契約意思表示到達原告時已生合法終止之效力，
    原告以保全服務設備尚未拆除為由，片面認定契約尚未終止
    ，自非可採。　
　㈡原告依據契約第19條第1、3項請求被告給付第一次設計、器
    材及施工費用10,000元及拆機費5,000元是否有理由？
  ⒈查兩造簽訂之保全服務契約第19條第1、3項固約定「本系統
    第一次設計、器材及施工之費用，由甲方負擔。甲方中途毀
    約或提前終止契約而致乙方拆除器材之費用新台幣伍仟元整
    ，亦由甲方負擔」。然上開約定之目的，係因保全服務屬於
    繼續性契約，於契約成立之初，業者需負責裝設保全相關器
    材設備，所費成本不貲，若消費者任意提前終止契約，恐使
    裝設器材之投資無法回收，而受有相當損害，為避免消費者
    任意解約而為之約定。但就保全服務契約而言，本應由業者
    即原告負責提供保全服務，前往服務地點完成裝設保全服務
    系統，相關之設備器具、材料及人工費用。契約屆滿或提前
    終止，則需拆除裝設之保全設備及相關人力，均為原告本於
    契約應履行之作為義務或回復原狀義務。上開約定無異於定
    型化契約預先約定將業者所應負擔之契約成本，轉嫁由消費
    者負擔，顯失公平。本院認上開約定顯具有違約金之性質，
    賠償金額仍應斟酌違約情節及造成損害程度而定。　
　⒉本件兩造約定之保全服務契約為3年(即36個月)，被告因主觀
    上不滿意原告提供之保全服務，於契約第4個月即發函終止
    契約，必然造成原告器材設備之投資無法回收之損害，原告
    依據服務契約關係，請求被告賠償自非無據。惟原告請求之
    定額賠償(即裝機費與拆機費)15,000元，本院審酌兩造履約
    程度，認應酌減1/9，故本件原告請求被告給付13,333元為
    有理由，逾此部分之請求，則無理由，不予准許。　　
　㈢契約終止前，被告有無積欠服務費1,680元或係溢繳服務費10
    ,204元？如為溢繳，被告主張抵銷之抗辯是否可採？
　⒈承上調查，兩造間之保全服務契約已因被告行使終止權，而
    於109年11月2日終止在案。契約終止後，被告即無給付服務
    費之義務，原告以其尚未將保全設備拆除為由，主張被告積
    欠110年6月5日至110年7月6日之保全費用1,680元，自非可
    採。　　
　⒉又被告於訂約後已預繳一年之保全服務費，為原告不爭執之
    事實，則原告於契約終止之翌日即109年11月3日起至110年6
    月4日止所受領之保全服務費10,204元，即無法律上正當原
    因，而有溢領之事實，亦足認定。被告主張對於原告溢領之
    保全服務費有不當得利請求權存在，並以溢付之保全服務費
    與本件原告之請求抵銷，於法亦屬有據。　
五、綜上所述，兩造間之保全服務契約，因被告行使終止權，而
    於109年11月2日合法終止，被告自契約終止後已無給付保全
    服務費之義務，原告請求被告給付110年6月5日至110年7月6
    日之保全服務費1,680元，為無理由。另本件服務契約因被
    告提前終止，致原告受有投資設備無法回收之損害，原告本
    於服務契約請求被告給付13,333元，為有理由，逾此部分之
    請求，不予准許。及因被告於契約終止前已預付一年之保全
    服務費，就溢付之保全服務費10,204元對於原告有不當得利
    返還請求權，因而主張與本件原告之請求抵銷，於法有據，
    故本件原告所得請求之給付13,333元經與溢領之保全服務費
    10,204元抵銷後，剩餘3,129元。從而，原告本於兩造間之
    保全服務契約關係，請求被告給付3,129元，及自支付命令
    送達之翌日即110年8月28日起至清償日止，按週年利率百分
    之5計算之利息，為有理由，逾此部分之請求，則無理由，
    應予駁回。
六、據上論結，本件原告之訴為一部有理由，一部無理由，依民
    事訴訟法第436之23、第436條第2項、第79條、第436條之19
    、第436之20，判決如主文。　
中　　華　　民　　國　　110 　年　　11　　月　　24　　日
                 臺灣臺南地方法院新市簡易庭
                                 法  官　許蕙蘭
以上正本係照原本作成。
如不服本判決，應於送達後20日內，向本院提出上訴狀並表明上
訴理由（依民事訴訟法第436條之24第2項之規定，對於小額程序
之第一審判決提起上訴，非以其違背法令為理由，不得為之），
如於本判決宣示後送達前提起上訴者，應於判決送達後20日內補
提上訴理由書（須附繕本）。且上訴狀內應記載表明（一）原判
決所違背之法令及其具體內容。（二）依訴訟資料可認為原判決
有違背法令之具體事實者。
中　　華　　民　　國　　110 　年　　11　　月　　24　　日
　　　　　　　　　　　　　　　　　書記官　徐毓羚